【裁判字號】    97,易,1850
【裁判日期】    971209
【裁判案由】    妨害公務
【裁判全文】
臺灣臺南地方法院刑事判決              97年度易字第1850號
公  訴  人  臺灣臺南地方法院檢察署檢察官
被      告  乙○○
            丁○○
上列被告等因妨害公務案件，經檢察官提起公訴（97年度偵字第
7473號），本院判決如下：
    主  文
乙○○共同為違背公務員所施之查封效力之行為，處有期徒刑貳
月，如易科罰金，以新臺幣壹仟元折算壹日。
丁○○共同為違背公務員所施之查封效力之行為，處拘役伍拾日
，如易科罰金，以新臺幣壹仟元折算壹日。緩刑貳年，緩刑期間
付保護管束，並自判決確定時起壹年陸月內向檢察官所指定之公
益團體提供陸拾小時之義務勞務。
    事  實
一、乙○○、丁○○為父子關係，二人共同經營住洋實業有限公
    司（以下簡稱住洋公司）。乙○○自民國（下同）95年4月1
    日起向甲○○承租臺南縣永康市○○○路299巷3號右邊房舍
    經營塑膠工廠，因積欠租金，經債權人甲○○聲請本院裁定
    准予假扣押，並由本院民事執行處（95年度執全字第4129號
    ）於95年11月27日下午15時30分許前往上址查封住洋公司所
    有如附表所示之機器，且交由乙○○保管。其後，因乙○○
    接獲本院另案遷讓房屋強制執行案件（96年度執字第69760
    號）之執行命令，須將上開房舍遷讓返還甲○○，竟與丁○○基於犯意聯絡，意圖隱匿如附表所示機器之存放處所，共
    同於96年12月間將如附表所示之機器遷移至臺南縣關廟鄉下
    湖村4號之6存放，乙○○並於97年3 月17日警詢時佯稱如附
    表所示之機器已因經營不善變賣給其他廠商；再於97年4 月
    14日在本院民事庭97年度訴字第291 號第三人異議之訴案件
    中佯稱如附表所示之機器已被地下錢莊搬走了。丁○○則於
    97年4月14日在本院民事庭97年度訴字第291號第三人異議之
    訴案件中附和稱因為有欠人家錢，所以地下錢莊搬走如附表
    所示之機器時並未報警。二人共同隱匿前開查封之機器，為
    違背公務員所施之查封效力之行為。
二、案經甲○○訴由臺灣臺南地方法院檢察署檢察官偵查起訴。
    理  由
一、按被告以外之人於審判外之言詞或書面陳述，除法律有規定
    者外，不得作為證據。被告以外之人於審判外之陳述，雖不
    符前4 條之規定，而經當事人於審判程序同意作為證據，法
    院審酌該言詞陳述或書面陳述作成時之情況，認為適當者，
    亦得為證據。當事人、代理人或辯護人於法院調查證據時，
    知有第159條第1項不得為證據之情形，而未於言詞辯論終結
    前聲明異議者，視為有前項之同意。刑事訴訟法第159條第1
    項、第159條之5分別定有明文。經查，證人即告訴人甲○○
    於警詢及檢察事務官詢問時之言詞陳述，均係被告以外之人
    於審判外所為之言詞陳述，核其性質屬傳聞證據，依刑事訴
    訟法第159條第1項規定，本不具證據能力。惟查，被告二人
    對於公訴檢察官於審判程序中提出證人甲○○之筆錄，均稱
    「無意見。」，亦未於言詞辯論終結前聲明異議，本院審酌
    渠等陳述時之客觀情狀，既無受違法詢問或影響證人陳述任
    意性等不適當之情況發生，其證述內容又與本件事實有相當
    之關聯性，復查無其他情節重大或使證人陳述可信度明顯過
    低之情事，依據前述刑事訴訟法第159條之5規定，證人甲○○於警詢時所為之言詞陳述自亦有證據能力。
二、上開事實業據被告乙○○、丁○○坦承不諱，核與證人即告
    訴人甲○○所述情節相符，並有本院95年度全字第4129號查
    封筆錄、查封物品清單、保管切結、本院96年度執字第6976
    0號執行點交筆錄、本院97年度訴字第291號第三人異議之訴
    案件97年4 月14日言詞辯論筆錄可稽。本件事證明確，被告
    二人犯行堪予認定。
三、核被告二人所為，均係犯刑法第139 條後段之違背查封效力
    罪。被告二人就上開犯行，有犯意之聯絡及行為之分擔，應
    論以共同正犯。另按刑法第138 條所定隱匿公務員委託第三
    人掌管之物品，係泛指一般物品而言。而同法第139 條係專
    就維護查封效力而設。本件所隱匿者既係查封之機器，即屬
    後者所謂為違背查封效力之行為，依特別法優先原則，均應
    成立後者之罪（臺灣高等法院暨所屬法院刑事法律問題研究
    彙編第4 輯89、94頁參照）。再本件前開查封之機器並無從
    證明為被告二人所有，本院97年度訴字第291 號第三人異議
    之訴民事判決亦認定前開機器為住洋公司所有。亦即，被告
    二人並非隱匿其財產，尚與刑法第356 條損害債權罪構成要
    件不符，是被告二人尚無從成立刑法第356 條損害債權罪，
    附此敘明。爰審酌被告二人並無前科犯行，品行尚佳、渠等
    因如附表所示之機器為全家賴以維生之生財器具，一時失慮
    致為本件犯行、渠等係因接獲本院執行命令，須將房舍返還
    告訴人甲○○，始遷移如附表所示之機器，並佯稱已變賣或
    被地下錢莊搬走，犯罪手段尚非惡劣、犯罪所生之損害亦非
    甚鉅，況前開機器之所有權人經本院民事庭認定為住洋公司
    所有，有卷附本院97年度訴字第291 號第三人異議之訴民事
    判決可稽，告訴人依法原不得以乙○○為債務人逕行聲請法
    院對前開機器查封拍賣求償，及被告等犯罪後，於本院尚知
    坦承犯行等一切情狀，分別量處如主文所示之刑並諭知易科
    罰金之折算標準示懲。另被告丁○○前未曾受有期徒刑以上
    刑之宣告，有臺灣臺南地方法院檢察署刑案資料查註紀錄表
    及臺灣高等法院被告全國前案紀錄表各1 紙在卷可按，其犯
    罪後已深知悔悟，且其僅係為協助其父隱匿前開賴以維生之
    機器，本院認其經此科刑教訓後，當益知警惕，信無再犯之
    虞，因認其所受宣告之刑，以暫不執行為適當，爰併予宣告
    緩刑2 年，緩刑期間付保護管束，並自判決確定時起1年6月
    內向檢察官所指定之公益團體提供60小時之義務勞務，以勵
    來茲，而啟自新。
四、據上論斷，應依刑事訴訟法第299條第1項前段，刑法第28條
    、第139條、第41條第1項前段、第74條第1項第1款、第2 項
    第5款、第93條第1項第2款，刑法施行法第1條，刑法施行法
    第1條之1，判決如主文。
本案經檢察官丙○○到庭執行職務。
中    華    民    國    97    年    12    月    9     日
                    刑事第三庭  法  官  鄭文祺
以上正本證明與原本無異。
如不服本判決，應於收受本判決後10日內，向本院提出上訴書狀
，並應敘述具體理由。其未敘述上訴理由者，應於上訴期間屆滿
後20日內向本院補提理由書狀（均須按他造當事人之人數附繕本
）「切勿逕送上級法院」。
                                書記官  張宜柔
中    華    民    國    97    年    12    月    9     日
附錄本案論罪科刑法條全文：
刑法第139條
損壞、除去或污穢公務員所施之封印或查封之標示，或為違背其
效力之行為者，處1年以下有期徒刑、拘役或3百元以下罰金。
附表：
┌──┬────┬──┬──┬─────┬──────┐
│編號│物品名稱│單位│數量│物品所在地│  備考      │
├──┼────┼──┼──┼─────┼──────┤
│1   │塑膠粉碎│ 組 │ 1  │臺南縣永康│東元馬達305 │
│    │機組    │    │    │市○○○路│公斤、型式：│
│    │        │    │    │229巷3號  │AEHLDAL-1004│
│    │        │    │    │          │0000000000  │
├──┼────┼──┼──┼─────┼──────┤
│2   │NISSAN堆│ 輛 │ 1  │臺南縣永康│編號：      │
│    │高機    │    │    │市○○○路│58011FE077  │
│    │        │    │    │229巷3號  │            │
└──┴────┴──┴──┴─────┴──────┘


司法院資訊處製作；財團法人民間司法改革基金會備份。
